【裁判字號】    95,毒抗,114
【裁判日期】    950919
【裁判案由】    聲請強制戒治
【裁判全文】
臺灣高等法院高雄分院刑事裁定         95年度毒抗字第114號
抗  告  人  臺灣屏東地方法院檢察署檢察官
被      告  甲○○
上列抗告人因聲請強制戒治案件，不服臺灣屏東地方法院中華民
國95年8 月15日裁定（95年度毒聲字第270 號），提起抗告，本
院裁定如下：
    主  文
抗告駁回。
    理  由
一、本件抗告意旨略以：原法院以95年度毒聲字第16號裁定，令
    被告入勒戒處所觀察、勒戒，係認本件被告施用毒品犯行，
    為5 年後再犯，嗣因認被告有繼續施用毒品傾向，於95年8
    月7 日，向原法院聲請裁定令被告入戒治處所施以強制戒治
    ，原法院又認被告非5 年後再犯，應依法起訴，致無所適從
    ，為此提起本件抗告。
二、按毒品危害防制條例於民國92年7 月9 日修正公布，自93年
    1 月9 日施行，其中第20條、第23條將施用毒品之刑事處遇
    程序，區分為「初犯」及「5 年內再犯」、「5 年後再犯」
    。依其立法理由之說明：「初犯」，經觀察、勒戒或強制戒
    治後，應為不起訴處分或不付審理之裁定；經觀察、勒戒或
    強制戒治執行完畢釋放後，「5 年內再犯」者，因其再犯率
    甚高，原實施之觀察、勒戒及強制戒治既已無法收其實效，
    爰依法追訴或裁定交付審理。至於經觀察、勒戒或強制戒治
    執行完畢釋放後，「5 年後再犯」者，前所實施之觀察、勒
    戒或強制戒治已足以遮斷其施用毒品之毒癮，為期自新及協
    助其斷除毒癮，仍適用「初犯」規定，先經觀察、勒戒或強
    制戒治之程序。從而依修正後之規定，僅限於「初犯」及「
    5 年後再犯」2 種情形，始應先經觀察、勒戒或強制戒治程
    序。倘被告於5 年內已再犯，經依法追訴處罰，縱其第3 次
    （或第3 次以上）再度施用毒品之時間，在初犯經觀察、勒
    戒或強制戒治執行完畢釋放5 年以後，已不合於「5 年後再
    犯」之規定，且因已於「5 年內再犯」，顯見其再犯率甚高
    ，原實施觀察、勒戒或強制戒治，已無法收其實效，即應依
    該條例第10條處罰（最高法院95年第7 次刑事庭會議決議可
    參)。 查：本件被告甲○○前於民國88年間因施用毒品案件
    ，經原法院以88年毒聲字第1854號裁定送觀察、勒戒後，認
    無繼續施用毒品之傾向，於88年12月28日觀察、勒戒執行完
    畢釋放，並由臺灣屏東地方法院檢察署檢察官於同年月27日
    以88 年 度毒偵緝字第83號不起訴處分確定；復於93年間，
    因施用第一級毒品海洛因及第二級毒品甲基安非他命之犯行
    ，經原法院於93年8 月27日以93年度訴字第528 號判決判處
    應執行有期徒刑8 月確定等情，此有臺灣高等法院被告前案
    紀錄表1 份在卷可稽。是被告既曾於觀察、勒戒執行完畢釋
    放後5 年內再犯上開施用毒品罪，並經判決確定，本件再度
    施用毒品，縱在初犯經觀察、勒戒執行完畢釋放5 年以後，
    已不合於5 年內再犯之規定，依據上開決議說明，即應依毒
    品危害防制條例第10條處罰，原裁定駁回抗告人對被告強制
    戒治之聲請，經核並無不合。抗告意旨指摘原裁定不當，為
    無理由，應予駁回。
三、據上論結，應依刑事訴訟法第412 條，裁定如主文。
中    華    民    國    95    年    9     月    19    日
                  刑事第六庭  審判長法  官  王憲義
                                    法  官  張盛喜
                                    法  官  李璧君
以上正本證明與原本無異。
不得再抗告。
中    華    民    國    95    年    9     月    19    日
                                    書記官  林淑敏


司法院資訊處製作；財團法人民間司法改革基金會備份。
